最　高　行　政　法　院　裁　定
　　　　　　　　　　　　　94年度裁字第01394號
抗　告　人　乙○○
訴訟代理人　丙○○
　　　　　　甲○○
相　對　人　內政部營建署陽明山國家公園管理處
代　表　人　丁○○
訴訟代理人　黃旭田律師
上列當事人間因有關核發證明事務事件，抗告人對於中華民國93
年5月5日臺北高等行政法院92年度訴字第3003號裁定提起抗告，
本院裁定如下︰
　　主  文
抗告駁回。
抗告訴訟費用由抗告人負擔。
　　理  由
一、按抗告法院認抗告為不合法或無理由者，應為駁回抗告之裁
    定。
二、本件抗告人因核發證明事務事件，提起行政訴訟。案經原審
    以：按「人民因中央或地方機關對其依法申請之案件，於法
    令所定期間內　應作為而不作為，認為其權利或法律上利益
    受損害者，經依訴願程序後，得向高等行政法院提起請求該
    機關應為行政處分或應為特定內容之行政處分之訴訟。」行
    政訴訟法第5條第1項定有明文。依該規定提起「怠為處分之
    課予義務訴訟」，係以行政機關違背作為義務為前提。易言
    之，行政機關對於人民依法申請之案件，於法定期間內，應
    作為而不作為，致其權利或法律上利益受損害者，人民經訴
    願程序後，得起訴請求該行政機關「應為行政處分」或「應
    為特定內容之行政處分」。惟起訴前，如行政機關已就原申
    請案，作出准駁之行政處分，已無「怠為處分」之不作為情
    形，此時自不得再行提起第5條第1項「怠為處分之課予義務
    訴訟」，而應就行政機關對其依法申請所為駁回之處分，依
    行政訴訟法第5條第2項規定，提起「排除否准之課予義務訴
    訟」，始為正辦。準此，倘以行政機關對其依法申請案件「
    怠為處分」，違反作為義務，而提起行政爭訟，若起訴前，
    該行政機關已就原申請案，作出准駁之行政處分，原告仍提
    起第5條第1項「怠為處分之課予義務訴訟」，其起訴即屬不
    備要件。本件抗告人係以相對人對其91年9月11日依法申請
    核發農業用地證明書，有於法定期間內應作為而不作為之違
    法，經訴願駁回後，乃起訴請求撤銷訴願決定並判命相對人
    應作成核發抗告人申請臺北縣金山鄉○○○段三重橋小段
    275之5地號土地之農業用地證明（其餘44筆土地已據核發證
    明在案）。惟查就該275之5地號土地之申請核發農業用地證
    明案，經內政部92年4月30日訴願決定後，相對人已於92年5
    月26日以營陽企字第0926000953號函復抗告人，指明有關27
    5之5地號土地上部份供棚架設施使用，並前經查處有案，爰
    請抗告人拆除改正後再行申辦，有該函附卷可稽。依上開函
    所示，顯已指明抗告人申請核發該275之5地號農業用地證明
    ，因該土地部份供棚架設施使用，與規定未合，須俟拆除改
    正後再行申辦，已有駁回該部份申請之表示，自屬行政機關
    就公法上具體事件所為之決定而對外直接發生法律效果之行
    政處分。本件抗告人係於92年7月1日以相對人有「怠為處分
    」之不作為情形，提起本件行政訴訟，惟依上說明，相對人
    已於抗告人起訴前之同年5月26日前述否准抗告人就275之5
    地號土地農業用地證明之申請，抗告人並自承對該否准處分
    ，已另案提起訴願及行政訴訟。換言之，於本件起訴前，相
    對人已就原申請案，作出准駁之行政處分，已無「怠為處分
    」之不作為情形，此時自不得再行提起第5條第1項「怠為處
    分之課予義務訴訟」。經本院闡明後，抗告人仍堅持進行本
    件「怠為處分之課予義務訴訟」，揆諸上揭說明，其起訴自
    屬不備要件，於法未合，其情形又屬不能補正，依上揭規定
    ，自應駁回等由。資為判斷之論據。
三、本件抗告意旨略謂：行政機關行政效率不佳，致其申請案件
    被一再拖延云云，對原裁定有何違誤，未置一詞，其抗告難
    認有理由，應予駁回。
四、依行政訴訟法第104條、民事訴訟法第95條、第78條，裁定
    如主文。
中    華    民    國    94    年    7     月    21    日
                  第一庭審判長法  官　黃　綠　星
                              法  官  陳　秀　美
                              法  官　蔡　進　田
                              法  官　黃　璽　君
                              法  官　廖　宏　明
以  上  正  本  證  明  與  原  本  無  異
中    華    民    國    94    年    7    月    22     日
　　　　　　　　　　　　　　　書記官　彭　秀　玲
